臺灣高等法院刑事判決　　　　　　　　　　　　九十二年度上更(一)字第八六九號
　　上　訴　人
　　即　被　告　甲○○
　　　　　　　　乙○○
　　共同　指定
　　辯　護　人　本院公設辯護人　周君穎
右上訴人因搶奪等案件，不服臺灣板橋地方法院九十二年度訴字第四號，中華民國九
十二年七月三十日第一審判決（起訴案號：臺灣板橋地方法院檢察署八十九年度偵字
第七六０號），提起上訴，經判決後，由最高法院發回，本院更為判決如左：
    主  文
原判決關於被告甲○○、乙○○部分撤銷。
甲○○、乙○○意圖為自己不法之所有，結夥三人以上，攜帶凶器搶奪他人之財物，
甲○○累犯，各處有期徒刑壹年陸月。扣案之開山刀、西瓜刀、匕首、短刀各壹把及
鐵管壹支均沒收。
    事  實
一、乙○○前因交易與丁○○（已歿）發生不愉快，遂佯稱要購買王八卡邀約丁○○
    ，再聯絡甲○○駕駛車號ＧＰ─九三三七號自用小客車，載其與戊○○（業經一
    審判決有期徒刑一年六月確定在案）及不知情之李冠霖、陳淑娟（李冠霖、陳淑
    娟部分業經檢察官為不起訴處分確定），攜帶客觀上足以對人之生命、身體具有
    危險性，可作為兇器使用之開山刀、西瓜刀、匕首、短刀各一把及鐵管一支，於
    民國八十九年一月二日凌晨二時十五分許，前往臺北縣板橋市○○路○段三八九
    號遠東愛買公司前等候，同日凌晨二時三十五分許，丁○○乘坐丙○○所騎機車
    應約而來，戊○○、乙○○分別持短刀、匕首與甲○○下車後，基於傷害及搶奪
    之犯意聯絡，共同毆打丁○○、丙○○，戊○○並持短刀喝令胡、周二人趴在牆
    上，乙○○則持匕首自後方抵住丁○○，丙○○欲反抗遭戊○○持短刀柄敲打頭
    部喝令不准動，致丙○○受有頭皮多處裂傷、左足踝扭傷、右手掌擦傷等傷害；
    復趁胡、周二人不及防備之際，推由戊○○搶奪彼二人右後褲袋內之皮夾，再將
    其中丙○○皮夾交乙○○保管，得手後驅車離去，隨即為臺北縣政府警察局板橋
    分局巡邏警員在臺北縣板橋市○○路與四川路口查獲，並自乙○○外套右口袋內
    起獲丙○○之皮夾一個（內有
    樑皮夾一個（內有退伍令、健保卡各一張及銅板七元），並於甲○○自用小客車
    內起獲開山刀、西瓜刀、匕首、短刀各一把及鐵管一支。
二、案經丙○○訴由臺北縣政府警察局板橋分局報請臺灣板橋地方法院檢察署檢察官
    偵查起訴。
    理  由
一、上訴人即被告甲○○、乙○○均堅決否認有何傷害、搶奪等不法犯行。被告甲○○辯稱：其根本不知道內情，案發當時，見被告乙○○徒手下車，雙方在打架，
    乃下車勸架，其沒有搶奪或傷害對方云云；被告乙○○於前審辯稱：其是受害者
    ，遭丁○○騙了五萬多元，相約見面目的只是想把錢要回來，其下車後有與對方
    拉扯打架，但沒有帶刀下車，皮夾不是其搶奪而來云云。
二、經查：
（一）被告乙○○因前與被害人丁○○發生爭執，遂佯稱要購買王八卡邀約丁○○見
      面，再聯絡被告甲○○駕車載其與共犯戊○○等人，攜帶扣案之刀械四把及鐵
      管一支前往等情，業經被告乙○○於警詢（見偵查卷第六頁反面）及偵查中檢
      察官詢問（見偵查卷第四十六頁反面至第四十七頁）時供承明確，核與被告甲○○於警詢（見偵查卷第五頁）及共犯戊○○於偵查中檢察官詢問（見偵查卷
      第一四四頁反面）時供述情節相符，並經被害人丁○○於警詢時（見偵查卷第
      十七頁反面）指述明確，復有刀械四把及鐵管一支扣案足資佐證，堪信為真實
      。
（二）警方於臺北縣板橋市○○路與四川路口查獲被告時，分別自被告乙○○外套右
      口袋內起獲共犯戊○○所搶得交其保管之告訴人丙○○之皮夾一個（內有身分
      證、駕駛執照各一枚）、共犯戊○○身上起獲所搶得被害人丁○○皮夾一個（
      內有退伍令、健保卡各一張及銅板七元），有認領保管單二紙附卷為憑。告訴
      人丙○○確因被告之傷害、搶奪犯行，致受有頭皮多處裂傷、左足踝扭傷、右
      手掌擦傷等傷害，亦有板橋中興醫院所出具之診斷證明書，及該院函送之八十
      九年一月二日急診及回診之病歷資料影本在卷可稽。
（三）被害人丁○○於九十年七月一日死亡前，在警詢指述遭被告甲○○、乙○○及
      共犯戊○○共同毆打及搶奪皮夾，及告訴人丙○○於警詢及偵審中迭次指訴遭
      被告甲○○、乙○○及共犯戊○○共同毆打成傷及搶奪皮夾之情節，核與被告
      乙○○、共犯戊○○於警詢時坦承共同持刀械下車毆打被害人丁○○、丙○○
      及取走二人皮夾之供詞相符。被告甲○○、乙○○嗣後於偵審中雖翻異前詞否
      認有何傷害、搶奪之犯行，惟證人即陳淑娟於警詢時即明確證稱被告乙○○與
      共犯戊○○分別帶短刀和匕首下車打架，被告乙○○持刀自後方抵住被害人丁○○，嗣被警攔查起獲被害人之皮包二只及扣案之四把刀械和一支鐵管（見偵
      查卷第十二頁反面及第十三頁），及於原審中證稱：「只有我留在車上，其他
      三人都下車」（見原審卷一第九十五頁），顯見被告甲○○、乙○○與共犯戊○○確有共同持刀械下車毆打被害人丁○○、丙○○及取走二人皮夾之犯行，
      是被告甲○○、乙○○所辯未打人、搶奪云云，與前開事證不符，屬推諉卸責
      之詞，不足採信。至被告乙○○於原審九十二年七月九日審判期日雖提出刑求
      抗辯，辯稱當初在警局被刑求云云。然綜觀全卷，被告乙○○自案發當日即八
      十九年元月二日被警逮捕，於偵、審中迭經多次訊問，皆未提及遭警刑求，迄
      三年半後始提出刑求抗辯，惟未提出確據以實其說，從而其所為刑求抗辯，無
      非臨訟卸責之詞。
（四）警方於前開時地在車號ＧＰ─九三三七號自用小客車之前引擎室蓋內，查獲扣
      案之開山刀、西瓜刀各一把，車內後座查獲扣案之匕首、短刀各一支，駕駛座
      靠門旁查獲扣案之鐵管一支。而扣案之刀械四把，依偵查卷第二十八頁所附照
      片，由左到右依序為編號一至四，經原審勘驗結果，編號一為開山刀、編號二
      為西瓜刀、編號三為匕首、編號四為短刀，四把刀械之金屬刀刃均甚為鋒利，
      鐵管則為長九十五公分、直徑二．五公分金屬製水管，有贓證物品清單、照片
      及原審履勘筆錄附卷可證，均為客觀上足以對人之生命、身體具有行兇危險性
      ，可作為兇器使用之開山刀、西瓜刀、匕首、短刀及鐵管，顯見被告等確有結
      夥三人攜帶凶器行兇無疑。
（五）被告乙○○於第一審提出之匯款單、自動櫃員機交易明細表，前者受款人為陳
      建誠、非本件被害人丁○○，後者為被告乙○○自己之提款紀錄，俱不足以證
      明被害人丁○○有取得被告乙○○錢財，被告乙○○所辯雙方買賣而遭騙乙節
      ，難以採信。
（六）綜上所述，被告甲○○、乙○○上開犯行，因事證業臻明確，堪以認定。
三、核被告甲○○、乙○○與共犯戊○○所為，均係犯刑法第三百二十六條第一項之
    結夥三人以上攜帶凶器之加重搶奪罪及第二百七十七條第一項之傷害罪。被告等
    所犯搶奪、傷害犯行均係同時同地對丁○○、丙○○所為，均為同種想像競合犯
    ，均應依法從一重處斷。所犯上開二罪間，有方法結果之牽連關係，應從較重之
    加重搶奪罪處斷。被告甲○○、乙○○與共犯戊○○三人間，有犯意聯絡及行為
    分擔，均為共同正犯。又被告甲○○前因違反槍砲彈藥刀械管制條例案件，經臺
    灣板橋地方法院於八十五年三月十九日，以八十五年度訴字第九十五號判決判處
    有期徒刑三月確定，於同年三月二十七日易科罰金執行完畢，有本院被告全國前
    案紀錄表在卷可稽，其於五年內再犯本件有期徒刑之罪，為累犯，應依刑法第四
    十七條規定加重其刑。
四、原審對被告等予以論罪科刑雖非無見。惟被告等所犯搶奪、傷害犯行係同時同地
    對丁○○、丙○○所為，為同種想像競合犯，原審漏未論及，尚有未合。被告等
    上訴否認犯罪，指摘原判決不當，雖無理由，惟原判決既有可議之處，自應由本
    院將原判決關於甲○○、乙○○部分撤銷改判。爰審酌被告甲○○素行不良，被
    告乙○○主動邀約結夥逞兇，惡性較重，及其等犯罪之動機、目的、手段、品行
    、生活狀況、智識程度、犯罪所生之損害，暨犯罪後否認態度等一切情狀，分別
    量處如主文第二項所示之刑，以示懲戒。又扣案之開山刀、西瓜刀、匕首、短刀
    各一把，係共犯戊○○所有，鐵管一支，係被告甲○○所有，業經被告二人第一
    審偵審中分別供承明確，皆為供犯罪所用或預備之物，均應併予宣告沒收。
五、被告乙○○經合法傳喚，無正當理由不到庭，爰不待其陳述，逕行判決。
據上論斷，應依刑事訴訟法第三百六十九條第一項前段、第三百六十四條、第二百九
十九條第一項前段、第三百七十一條、刑法第二十八條、第三百二十六條第一項、第
二百七十七條第一項、第五十五條、第四十七條、第三十八條第一項第二款、罰金罰
鍰提高標準條例第一條前段，判決如主文。
本案經檢察官柯麗鈴到庭執行職務。
中    華    民    國      九十三　　　年      十　   月     二十九      日
                              臺灣高等法院刑事第五庭
                                  審判長法  官  曾　德　水
                                        法  官  江　國　華
                                        法  官  楊　炳　禎
右正本證明與原本無異。
如不服本判決，應於收受送達後十日內向本院提出上訴書狀，其未敘述上訴之理由者
並得於提起上訴後十日內向本院補提理由書（均須按他造當事人之人數附繕本）。
                                        書記官  廖　素　花
中　　　華　　　民　　　國　　九十三　　年　　 十一 　　月　　　一　　　日
附錄：本判決論罪科刑法條全文
刑法第三百二十六條第一項
犯前條第一項之罪，而有第三百二十一條第一項各款情形之一者，處一年以上七年以
下有期徒刑。
刑法第二百七十七條第一項
傷害人之身體或健康者，處三年以下有期徒刑，拘役或一千元以下罰金。
